【裁判字號】    92,聲判,25
【裁判日期】    920716
【裁判案由】    聲請交付審判
【裁判全文】
臺灣臺中地方法院刑事裁定                          九十二年度聲判字第二五號
    聲  請  人
    即告訴人    乙○○
    代  理  人  郭明仁律師
    被      告  甲○○
右列聲請人因告訴被告詐欺案件，不服臺灣高等法院臺中分院檢察署檢察長駁回再議
之處分（九十二年度上聲議字第三三三號），聲請交付審判，本院裁定如左：
    主  文
聲請駁回。
    理  由
一、按告訴人不服上級法院檢察署檢察長或檢察總長認再議為無理由而駁回之處分者
    ，得於接受處分書後十日內委任律師提出理由狀，向該管第一審法院聲請交付審
    判；法院認交付審判之聲請不合法或無理由者，應駁回之；法院為前項裁定前，
    得為必要之調查，刑事訴訟法第二百五十八條之一、第二百五十八條之三第二項
    前段、第三項，分別定有明文。
二、本件聲請人即告訴人乙○○（下稱聲請人）以被告甲○○涉犯違反證券交易法第
    二十一條、第二十二條及刑法偽造文書、加重誹謗罪嫌，經臺灣臺中地方法院檢
    察署檢察官於九十二年一月十四日以九十一年度調偵字第一九一號為不起訴處分
    ，聲請人不服，聲請再議亦經臺灣高等法院臺中分院檢察署檢察長以再議無理由
    而駁回再議（九十二年度上聲議字第三三三號）為由，聲請交付審判，其聲請交
    付審判意旨略以：本件被告甲○○（陳秋緞）以聲請人成功國際法律事務所推薦
    商契約書、名片海外信託部專員作為幌子，使用種種詐術欺騙大眾，使伊等購買
    非法上市股票即富品科技股份有限公司所屬股票，違反證券交易法第二十一條、
    第二十二條犯罪之情況非常嚴重，又逃巨額稅捐，事證明確；又偽造郭驥、周月
    麗、許淑真之簽名涉嫌偽造私文書罪嫌；另書面誹謗罪疑致香港公司函略曰以：
    「本所親自服務於客戶，致使伊等信用受損」其與被告陳宣如、蔡淑雲為共同正
    犯，證據確鑿無誤等語。
三、經查：
（一）按刑事訴訟法於九十一年二月八日經修正公布，新增前述第二百五十八條之一
      ，此乃對於「檢察官不起訴或緩起訴裁量權」制衡之一種外部監督機制，此時
      ，法院僅在就檢察官所為不起訴或緩起訴之處分是否正確加以審查，以防止檢
      察機關濫權，依此立法精神，法院就聲請交付審判案件之審查，所謂「得為必
      要之調查」，其調查證據之範圍，自應以偵查中曾顯現之證據為限，不可就告
      訴人新提出之證據再為調查，亦不可蒐集偵查卷以外之證據。又依新修正刑事
      訴訟法第二百六十條對於不起訴處分已確定或緩起訴處分期滿未經撤銷者得再
      行起訴之規定，其立法理由說明，本條所謂不起訴處分已確定者，係包括「聲
      請法院交付審判復經駁回者」之情形在內，則法院就聲請交付審判案件之審查
      ，所謂「得為必要之調查」，其調查證據範圍，自更應以偵查中曾顯現之證據
      為限，不得就告訴人新提出之證據再為調查，亦不可蒐集偵查卷以外之證據，
      否則，將與刑事訴訟法第二百六十條之再行起訴規定，混淆不清，合先敘明。
（二）關於前揭聲請人聲請交付審判之被告甲○○涉嫌違反證券交易法部分，證人陳
      美惠於偵查中證稱：今年過年時甲○○到我家泡茶，他說他有朋友賣富品科技
      的股票，我說我也要買，他就把股東名字給我，後來我自己打電話與該股東連
      絡，直接向該股東購買，甲○○並沒有用成功國際法律事務所海外信託部專員
      名義向其招攬購買該未上市股票，七月份其收到股東開會通知，其用雙掛號寄
      給甲○○，請他幫忙領贈品，他一直打電話告訴我沒有收到，其並未為被告所
      詐欺，亦未受害等語（見八十九年偵字第一九四八五號偵查卷第二十三頁），
      檢察官因而認定被告甲○○辯稱：陳美惠是其保險戶，她買富品科技公司的未
      上市股票是她自己去買的等語，應堪採信，如此推論核與事理相符，並無違誤
      之處。況聲請人於偵查中自承：我們公司有發現甲○○有賣未上市的股票給陳
      美惠，有八十九年富品公司的股東常會通知單為證，我們只掌握這部分的證據
      ，我聽我助理李海忠說她販賣未上市股票好幾年，涉嫌逃漏巨額稅金等語（見
      九十一年度調偵字第一九一號偵查卷第九、十頁），證人李海忠於偵查中亦證
      稱：我們並沒有其他證據證明被告甲○○有買賣未上市股票的證據，只有陳美
      惠股東開會通知書等語（見同上偵查卷第十二頁），從而，聲請人只憑該股東
      會通知單即認被告甲○○有違反證券交易法第二十一條、二十二條之事，自屬
      無據。檢察官之不起訴及駁回再議均無不當可言。
（三）關於前揭聲請人聲請交付審判之被告甲○○涉犯偽造文書罪部分，聲請人所舉
      之三位證人郭驥、周月麗及許淑真，其中證人郭驥、許淑真於偵查中均證稱：
      有授權被告甲○○代為簽名等語（見九十一年度調偵字第六四號偵查卷第六頁
      反面、八十九年偵字一九四八五號偵查卷第一七六、一七七頁），另外，周月
      麗亦具狀表示：確係其口頭授權甲○○代為簽名等語（見八十九年度偵字一九
      四八五號偵查卷第一五四頁），檢察官因而認定被告未有偽造證人許淑真、郭
      驥及周月麗之簽名，合於論理法則及經驗法則，並無違誤之處。
（四）關於前揭聲請人聲請交付審判之被告甲○○涉嫌誹謗罪部分，聲請人未請香港
      之專業經理人至臺中為被告甲○○、陳宣如、蔡淑雲等推荐商授課，只由聲請
      人及證人李忠海來授課等情，業據證人李忠海於偵查中證述明確，且未返還保
      證金之情，有中華國民國仲裁協會仲裁判斷書九十年仲中聲孝字第四號在卷可
      參，檢察官因而認定被告向香港公司發函中所述之情，應係事實，被告前揭所
      辯其無誹謗之意思，應係真實並參酌證人即與被告共同發函給香港公司之陳宣
      如、蔡淑雲於偵查中證述，告訴人所經營之前揭法律事務所，並未依約每週固
      定上課，所以才認為告訴人未誠實履行契約，故發函請香港公司說明，並無誹
      謗之意等語，亦與被告辯稱無誹謗之情相符，亦見被告所發之前揭函文內容，
      係屬事實。且被告與聲請人間因終止海外基金推荐商契約而生有保證金返還之
      爭紛，其向與聲請人訂有委託買賣海外基金契約之香港公司發函請求說明，因
      香港公司類如聲請人之上級單位，是被告向香港公司申訴之前揭函文，尚難認
      被告主觀上有誹謗之故意，且被告只向香港公司發函，亦難認被告有何散布於
      之意圖，檢察官之認定合於論理法則及經驗法則，於法並無不合。
四、綜上，本件經本院調取前揭偵查卷審核前揭證人之證述、被告之辯解及證物，以
    就曾於偵查中顯現之證據以觀，檢察官本諸其調查結果而採信被告之辯詞，並未
    違反論理法則，亦無違誤之處，且聲請人聲請交付審判之各點，原檢察官均已一
    、一論列，並據本院查核屬實，又無任何違背經驗法則或論理法則之處，聲請人
    泛指事證明確，尚無可採。則聲請人交付審判之聲請，為無理由，應依刑事訴訟
    法第二百五十八條之三第二項前段，裁定如主文。
中       華        民       國     九十二     年    七    月    十六    日
                                        審判長法  官    劉  錫  賢
                                              法  官    江  奇  峰
                                              法  官    吳  進  發
右正本證明與原本無異。
（不得聲明不服）
                                              書記官
中       華        民       國     九十二     年    七    月   二十一   日


司法院資訊處製作；財團法人民間司法改革基金會備份。
